臺灣臺南地方法院刑事判決　　　　　　　95年度訴字第1506號
公　訴　人　臺灣臺南地方法院檢察署檢察官
被　　　告　甲○○
上列被告因違反毒品危害防制條例案件，經檢察官提起公訴（95
年度毒偵字第1047號），被告於審理期日就被訴事實為有罪陳述
，本院聽取當事人之意見後，經合議庭裁定進行簡式審判程序，
並判決如下：
    主  文
甲○○連續施用第一級毒品，累犯，處有期徒刑拾月。又施用第
二級毒品，累犯，處有期徒刑參月。應執行有期徒刑壹年。
    事  實
一、甲○○前於民國88年間，曾因違反毒品危害防制條例案件，
    經臺灣臺南地方法院送觀察、勒戒後，認有繼續施用傾向，
    再送強制戒治，於89年10月3日因停止戒治付保護管束期滿
    視為執行完畢，竟仍不知悔改，復於受強制戒治執行完畢並
    釋放後5年內之92年間，再因施用第一級毒品海洛因案件，
    經臺灣臺南地方法院於93年4月20日以92年度訴字第1336號
    判處有期徒刑10月確定，並於93年12月17日執行完畢，詎猶
    不知戒除毒癮，復基於施用第一級毒品海洛因之概括犯意，
    自94年12月間起至95年3月14日止，在其位於臺南市○區○
    ○○路32之1號之住處，連續施用第一級毒品海洛因多次，
    平均1天施用1、2次。復於95年3月14日，在其住處，以玻璃
    球燒烤之方式，施用第二級毒品安非他命1次。嗣於95年3月
    14日，因形跡可疑為警盤查，並經其同意採集尿液送驗結果
    ，呈現嗎啡及安非他命陽性反應始知悉上情。
二、案經臺南市警察局第六分局報請臺灣臺南地方法院檢察署檢
    察官偵查起訴。
    理  由
一、本件被告所犯為死刑、無期徒刑、最輕本刑為三年以上有期
    徒刑以外之罪，亦非屬高等法院管轄之第一審案件，其於準
    備程序進行中，先就被訴事實為有罪之陳述，經法官告知簡
    式審判程序之旨，並聽取公訴檢察官之意見後，依刑事訴訟
    法第273條之1第1項、第273條之2等規定，裁定由受命法官
    獨任進行簡式審判程序，且不受同法第159條第1項、第161
    條之2、第161條之3、第163條之1及第164條至第170條所規
    定證據能力認定及調查方式之限制，合先敘明。
二、前開事實，業經被告於本院審理時自白不諱，而被告於95年
    3月14日經警查獲後所採集之尿液，送長榮大學毒物研究中
    心以酵素免疫分析法EIA篩檢及氣相層析質譜儀GC／MS檢驗
    結果，確呈現安非他命類、以及嗎啡之陽性反應，此有送驗
    尿液及年籍對照表、長榮大學毒物研究中心確認報告各1 紙
    附卷可稽，足認被告供承其有多次施用第一級毒品以及施用
    第二級毒品1次等之任意性自白，核與事證相符。再按毒品
    危害防制條例於92年7月9日修正公布，自93年1月9日施行，
    其中第20條、第23條將施用毒品之刑事處遇程序，區分為『
    初犯』及『5年內再犯』、『5年後再犯』。依其立法理由之
    說明：『初犯』，經觀察、勒戒或強制戒治後，應為不起訴
    處分或不付審理之裁定；經觀察、勒戒或強制戒治執行完畢
    釋放後，『5年內再犯』者，因其再犯率甚高，原實施之觀
    察、勒戒及強制戒治既已無法收其實效，爰依法追訴或裁定
    交付審理。至於經觀察、勒戒或強制戒治執行完畢釋放後，
    『5年後再犯』者，前所實施之觀察、勒戒或強制戒治以足
    以遮斷其施用毒品之毒癮，為期自新及協助其斷除毒癮，仍
    適用『初犯』規定，先經觀察、勒戒或強制戒治之程序。從
    而依修正後之規定，僅限於『初犯』及『5年後再犯』二種
    情形，始應先經觀察、勒戒或強制戒治程序。倘被告於5年
    內再犯，經依法追訴處罰，縱其第3次（或第3次以上）再度
    施用毒品之時間，在初犯經觀察、勒戒或強制戒治執行完畢
    釋放5年以後，已不合於『5年後再犯』之規定，且因已於『
    5年內再犯』，顯見其再犯率甚高，原實施觀察、勒戒或強
    制戒治，已無法收其實效，即應依該條例第10條處罰（最高
    法院95年第7次刑事庭會議決議參照）。本件經查，被告前
    因施用毒品案件，曾經本院以裁定令入戒治處所施以強制戒
    治，並於89年10月3日因停止戒治付保護管束期滿視為執行
    完畢，復於受強制戒治執行完畢並釋放後5年內之92年間，
    再因施用毒品案件，經本院以92年度訴字第1336號判處有期
    徒刑10月確定，此有臺灣高等法院被告前案紀錄表1份附卷
    可按，是本件被告雖係於受強治戒治執行完畢後5年後，再
    犯本件毒品危害防制條例第10條第1、2項之罪，惟因前述5
    年內曾另再犯施用毒品罪名而屬三犯，依法仍應予追訴。故
    而，本件事證明確，被告犯行堪以認定。
三、按行為後法律有變更者，適用行為時之法律。但行為後之法
    律有利於行為人者，適用最有利於行為人之法律。修正後刑
    法第2條第1項定有明文。經查，(1)本件被告行為後，刑法第
    56 條連續犯之規定，業於民國94年2月2日修正公布刪除，
    並於95年7月1日施行，故被告於行為後，新修正之刑法業已
    刪除連續犯之規定，然此刪除將影響行為人刑罰之法律效果
    ，自屬法律有變更，依新修正施行之刑法第2條第1項之規定
    ，比較新、舊法結果，應以適用被告行為時之法律即舊法論
    以連續犯，較有利於被告（最高法院95年度第8次刑事庭會
    議著有決議意旨可資參照）。(2)次查，有關於定應執行刑，
    亦相當於科刑規範之變更，仍應為新舊法比較（最高法院95
    年第8次刑事庭會議決議意旨可資參照）。本件被告於裁判
    確定前犯數罪，均係於民國95年7月1日之前犯之，而修正施
    行前刑法第51條第5款係規定：「宣告多數有期徒刑者，於
    各刑中之最長期以上，各刑合併之刑期以下，定其刑期。但
    不得逾20年。」修正施行後之刑法第51條第5款則規定：「
    宣告多數有期徒刑者，於各刑中之最長期以上，各刑合併之
    刑期以下，定其刑期。但不得逾30年。」兩相比較結果，修
    正後之規定並未較有利於行為人，依刑法第2條第1項本文規
    定，自仍應依修正施行前刑法第51條第5款規定，定其應執
    行之刑。
四、按海洛因以及安非他命分別係毒品危害防制條例第2條第2項
    第1款、第2款所明定之第一、二級毒品，均禁止非法持有及
    施用，被告非法施用海洛因以及安非他命，核其所為，係犯
    毒品危害防制條例第10條第1項、第2項之施用第一、二級毒
    品罪。又被告多次持有第一級毒品海洛因，以及持有1 次第
    二級毒品安非他命，並進而施用，其持有毒品之低度行為應
    為施用毒品之高度行為所吸收，均不另論罪。又被告自94年
    12月間起至95年3月14日止，在其住處，多次施用第一級毒
    品海洛因，平均1天施用1、2次之行為，乃屬時間緊接，犯
    罪手法相同，所犯罪名亦相同，顯均係基於概括犯意反覆為
    之，自應依修正施行前刑法第56條之規定，論以連續犯，並
    加重其刑。被告所犯上開施用第一、二級毒品罪間，行為不
    同，犯意個別，自應予以分論併罰。再查被告前曾因施用毒
    品案件，經本院以92年度訴字第1336號判處有期徒刑10月確
    定，並於93年12月17日執行完畢，此有臺灣高等法院被告前
    案紀錄表1份附卷足憑，故被告前於受有期徒刑執行完畢後
    ，5年以內故意再犯本件有期徒刑以上之罪，無論依修正施
    行前刑法第47條或依修正施行後刑法第47條第1項規定，均
    構成累犯，對被告而言尚無有利或不利之情形，自不生新舊
    法比較之問題，爰逕依修正施行前刑法第47條之規定論以累
    犯，並加重其刑，其施用第一級毒品部分，則遞加重之。茲
    審酌被告前曾因施用毒品送強制戒治等處分執行完畢後，猶
    不思戒絕毒癮、革除惡習，顯未能深切悔改並記取教訓，惟
    念及其施用毒品之犯行，在本質上乃屬自我戕害身心健康之
    行為，且被告並未因此而有破壞社會秩序或侵害他人權益之
    情形，以及被告犯後坦承犯行，態度尚佳等一切情狀，分別
    量處如主文所示之刑，並依修正施行前刑法之規定，定其應
    執行之刑，以資懲戒。
六、據上論斷，應依刑事訴訟法第273條之1第1項、第299條第1
    項前段，毒品危害防制條例第10條第1項、第2項，刑法第11
    條前段、第2條第1項前段、修正施行前刑法第56條、第47條
    、第51條第5款前段，判決如主文。
本案經檢察官乙○○到庭執行職務
中　　華　　民　　國　　96　　年　　3 　　月　　13　　日
      　　　　　  　刑事第十庭  法　官  林臻嫺
以上正本證明與原本無異。
如不服本判決，應於送達後10日內，向本院提出上訴狀。
    　　　　　　　　　　　　　　書記官　許悉愛
中　　華　　民　　國　　96　　年　　3 　　月　　14　　日
附錄本案論罪科刑法條全文：
毒品危害防制條例第10條
施用第一級毒品者，處 6 月以上 5 年以下有期徒刑。
施用第二級毒品者，處 3 年以下有期徒刑。
